【裁判字號】    97,訴,502
【裁判日期】    970516
【裁判案由】    毒品危害防制條例
【裁判全文】
臺灣基隆地方法院刑事判決               97年度訴字第502號
公  訴  人  臺灣基隆地方法院檢察署檢察官
被      告  乙○○
                    （另案羈押在臺灣基隆看守所）
上列被告因違反毒品危害防制條例案件，經檢察官提起公訴（97
年度毒偵字第494、510、588 號）暨移送併辦（97年度毒偵字第
887 號），被告並為有罪陳述，本院合議庭乃裁定由受命法官獨
任以簡式審判程序進行審理，並判決如下：
    主  文
乙○○施用第一級毒品，累犯，處有期徒刑柒月；又施用第一級
毒品，累犯，處有期徒刑柒月，扣案之第一級毒品海洛因壹包（
驗餘後淨重零點零貳陸公克）併同無從與之完全析離之分裝袋壹
只，均沒收銷燬、注射針筒貳支，均沒收；又施用第一級毒品，
累犯，處有期徒刑柒月，扣案之第一級毒品海洛因殘渣併同無法
與之完全析離之分裝袋柒只，均沒收銷燬、注射針筒伍支，均沒
收。應執行有期徒刑壹年，扣案之第一級毒品海洛因壹包（驗餘
後淨重零點零貳陸公克）併同無從與之完全析離之分裝袋壹只及
第一級毒品海洛因殘渣併同無法與之完全析離之分裝袋柒只，均
沒收銷燬、注射針筒柒支，均沒收。
    事  實
一、前案紀錄：
  (一)乙○○前因初犯施用毒品案件，經觀察、勒戒後，認無繼續
    施用毒品之傾向，於民國88年4 月15日經釋放出所，並由臺
    灣基隆地方法院檢察署檢察官於88年4 月25日，以89年度毒
    偵字第834 號為不起訴處分確定。
  (二)又二犯施用毒品案件，經觀察、勒戒後，認有繼續施用毒品
    之傾向，經法院裁定強制戒治（俟91年7 月31日始因停止戒
    治並付保護管束而經釋放出所；92年4 月2 日管束期滿未經
    撤銷而完成其毒癮戒斷療程），並由臺灣基隆地方法院檢察
    署檢察官提起公訴，經本院於91年7 月26日，以91年度易字
    第221 號判決有期徒刑四月確定，92年4 月16日發監執行、
    92年8 月15日執行完畢（構成累犯）。
  (三)其後，又分別因(甲)於前揭(二)所述之強制戒治執行完畢以後之
    五年以內，再犯施用毒品案件（三犯施用毒品案件；施用毒
    品時間：自93年2 月間起，至94年1 月1 日止），由臺灣基
    隆地方法院檢察署檢察官提起公訴，經本院於94年1 月18日
    ，以93年度訴字第770 號判決有期徒刑八月確定；(乙)四犯施
    用毒品案件，由臺灣基隆地方法院檢察署檢察官提起公訴，
    經本院於94年10月18日，以94年度訴字第498 號判決有期徒
    刑七月確定；(丙)五犯施用毒品案件，由臺灣基隆地方法院檢
    察署檢察官提起公訴，經本院於95年3 月24日，以95年度訴
    字第144 號判決有期徒刑十月確定；(丁)另犯轉讓毒品案件，
    經本院於95年8 月31日，以95年度訴字第455 號判決有期徒
    刑六月確定。所犯(甲)(乙)(丙)(丁)四案，則於94年11月18日發監執
    行；嗣中華民國九十六年罪犯減刑條例於96年7 月16日公布
    施行，乃經依法減刑、定刑（本院96年度聲減字第138 號裁
    定）暨重予計算執行期間，而已執行完畢並於96年7 月16日
    釋放出獄（構成累犯）。
  (四)繼而復六犯施用毒品案件（查獲時間分別為：96年9 月26日
    、96年11月21日、96年11月24日、96年11月30日、96年12月
    3 日、96年12月11日），並由臺灣基隆地方法院檢察署檢察
    官提起公訴，經本院以97年度訴字第204 號分案受理而未審
    結（尚不構成累犯）。
二、本案事實：
    乙○○猶不思戒除毒癮，復基於同時施用第一級毒品海洛因
    及第二級毒品安非他命類（安非他命、甲基安非他命）之犯
    意，分別於下列時、地，藉由下述方式，先、後3 次同時施
    用第一級毒品海洛因暨第二級毒品安非他命類，乃為警依法
    查獲各如下述：
  (一)於97年1 月2 日上午10時，在基隆市暖暖區○○○○○道路
    旁之工寮內，將海洛因及安非他命類（安非他命暨甲基安非
    他命）混合後置入注射針筒再持以施打血管，藉以同時施用
    第一級毒品海洛因暨第二級毒品安非他命類1 次。乃為警於
    同日（97年1 月2 日）中午12時30分，因另案在臺北縣瑞芳
    鎮○○路273 號其住處緝獲，經採其尿液送驗，結果呈嗎啡
    （海洛因代謝後尿液檢出成份）、安非他命暨甲基安非他命
    陽性反應。
  (二)於97年2 月15日中午12時，在基隆市暖暖區○○○○○道路
    旁之工寮內，將海洛因及甲基安非他命混合後置入注射針筒
    再持以施打血管，藉以同時施用第一級毒品海洛因暨第二級
    毒品甲基安非他命1 次。乃為警先於同日（97年2 月15日）
    晚間9 時30分，在臺北縣瑞芳鎮○○路瑞慶橋上盤檢查獲，
    並扣得乙○○所有之注射針筒1 支，經採其尿液送驗，結果
    呈嗎啡及甲基安非他命陽性反應；繼而又於翌日（97年2 月
    16日）下午2 時，在基隆市○○街133 之1 號附近盤檢查獲
    ，並扣得乙○○所有之第一級毒品海洛因1 包（驗餘後淨重
    0.026 公克）及注射針筒1 支，經採其尿液送驗，結果則因
    甲基安非他命之代謝成份業經完全排出體外而僅呈嗎啡陽性
    反應。
  (三)於97年2 月17日上午11時，在臺北縣瑞芳鎮○○路273 號住
    處，將海洛因及甲基安非他命混合後置入注射針筒再持以施
    打血管，藉以同時施用第一級毒品海洛因暨第二級毒品甲基
    安非他命1 次。乃為警於同日（97年2 月17日）下午4 時，
    在上址搜索查獲，並扣得乙○○所有之海洛因殘渣7 袋及注
    射針筒5 支，經採其尿液送驗，結果亦呈嗎啡、甲基安非他
    命陽性反應。
三、案經臺北縣政府警察局瑞芳分局、基隆市警察局第一分局、
    第三分局移送臺灣基隆地方法院檢察署檢察官偵查起訴暨移
    請併辦。
    理  由
壹、程序事項
    本案被告乙○○所犯者非為死刑、無期徒刑、最輕本刑為三
    年以上有期徒刑之罪或高等法院管轄之第一審案件，其於準
    備程序進行中，先就被訴事實為有罪之陳述，經告知其簡式
    審判程序之旨，並聽取公訴人、被告之意見後，本院業已依
    刑事訴訟法第二百七十三條之一第一項規定，裁定由受命法
    官獨任以簡式審判程序進行本案之審理。
貳、實體事項
一、前揭事實業據被告乙○○於本院審理時坦承在卷，且有被告
    所有之第一級毒品海洛因1 包（驗餘後淨重0.026 公克）、
    海洛因殘渣7 袋、注射針筒7 支扣案暨交通部民用航空局醫
    務中心97年3 月3 日航藥鑑字第0971052 號毒品鑑定書1 紙
    在卷可佐。而被告如本判決事實欄二(一)所載為警查獲所採集
    之尿液檢體，經送請臺灣檢驗科技股份有限公司以氣相層析
    質譜儀法為確認檢驗之結果，呈嗎啡（海洛因代謝後尿液檢
    出成份）、安非他命暨甲基安非他命陽性反應；被告如本判
    決事實欄二(二)所載為警查獲而採集之尿液檢體（前、後2 次
    採尿），經送請臺灣尖端先進生技醫藥股份有限公司以氣相
    層析質譜儀法為確認檢驗之結果，則或呈嗎啡及甲基安非他
    命陽性反應，或因甲基安非他命之代謝成份業經完全排出體
    外而僅呈嗎啡陽性反應；被告如本判決事實欄二(三)所載為警
    查獲所採集之尿液檢體，經送請臺灣尖端先進生技醫藥股份
    有限公司以氣相層析質譜儀法為確認檢驗之結果，則呈嗎啡
    及甲基安非他命陽性反應。此亦分別有臺灣檢驗科技股份有
    限公司97年1 月22日CH/2008/10475 號濫用藥物檢驗報告、
    臺灣尖端先進生技醫藥股份有限公司97年3 月10日、97年2
    月26日、97年2 月26日濫用藥物檢驗報告各1 份，暨足與上
    開檢驗報告相對應之尿液檢體對照表各1 件在卷可憑；參之
    以酵素免疫分析或薄層定性分析等方式為初步篩檢者，檢驗
    結果雖有相當程度偽陽性之可能，然以氣（液）相層析、質
    譜分析之儀器為交叉確認者，檢驗結果出現偽陽性之機率則
    極低，因而具有公信力，核足為對涉嫌人不利之認定；尤以
    「毒品施用後於尿液、血液中可檢出之最大時限，與施用劑
    量、施用頻率、施用方式、施用者飲水量之多寡、個人體質
    、代謝情況、檢體收集時間點及所用檢測方法之靈敏度等因
    素有關，因個案而異。依據Clarke's Isolation Identific
    ation of Drugs第二版記載，血液中藥物之半衰期（濃度減
    半所需時間）分別為古柯鹼0.7-1.5 小時、海洛因3 分鐘（
    其代謝物為嗎啡2-3 小時）、嗎啡2-3 小時、大麻20-36 小
    時、安非他命12小時（當尿液偏酸性時，為4-8 小時）、甲
    基安非他命9 小時、Ketamine 2-4小時，而MDMA約8.49小時
    。一般於尿液中可檢出之最大時限，古柯鹼為施用後1-4 天
    、海洛因2-4 天、嗎啡2-4 天、大麻1-10天、安非他命1-4
    天、甲基安非他命1-5 天、MDMA1-4 天、MDA 1-4 天、Keta
    mine2-4 天。」此復曾經行政院衛生署藥物食品檢驗局以92
    年7 月23日管檢字第0920005609號函釋在案。勾稽以觀，足
    見被告於本院審理時之任意性自白，與事實相符，堪可採信
    。再者，被告查有如本判決事實欄一所載施用毒品之前案紀
    錄。觀諸卷附臺灣高等法院被告前案紀錄表、不起訴處分書
    、刑事判決內容即明。從而，本案事證明確，被告於初犯施
    用毒品案件之五年以內，再犯施用毒品之犯行，堪可認定，
    應依法論科。
二、論罪科刑：
  (一)查海洛因、安非他命類分別係毒品危害防制條例所列管之第
    一級、第二級毒品，此為該條例第二條第二項第一款、第二
    款所明定。按犯毒品危害防制條例第十條之罪（施用毒品罪
    ）者，檢察官應聲請法院裁定，令被告入勒戒處所觀察、勒
    戒，經勒戒處所陳報，認受觀察、勒戒人無繼續施用毒品傾
    向者，應即釋放，並為不起訴之處分；認有繼續施用毒品傾
    向者，即應聲請法院裁定令入戒治處所強制戒治，俟強制戒
    治期滿釋放，再為不起訴之處分。惟依上揭規定觀察勒戒或
    強制戒治執行完畢釋放後，五年內再犯毒品危害防制條例第
    十條之罪（施用毒品罪）者，檢察官即應依法追訴，毒品危
    害防制條例第二十條第一項、第二項、第二十三條第二項分
    別定有明文。
  (二)核被告於初犯施用毒品案件以後之五年以內，先、後於97年
    1 月2 日上午10時、97年2 月15日中午12時、97年2 月17日
    上午11時，再犯施用第一級毒品海洛因暨第二級毒品安非他
    命類（安非他命、甲基安非他命）之行為，係犯毒品危害防
    制條例第十條第一項之施用第一級毒品罪及同條第二項之施
    用第二級毒品罪。被告施用毒品前、後持有第一級毒品海洛
    因、第二級毒品安非他命類之低度行為，各應為其施用第一
    級、第二級毒品之高度行為所吸收，均不另論罪。
  (三)查起訴書雖誤繕被告施用毒品之時間、地點，然此業據蒞庭
    檢察官於未變動其社會基本事實同一性之前提下，當庭更正
    如本判決事實欄之所載，此有本院審判筆錄在卷可稽；核此
    更正範圍，亦無礙於原起訴所特定之事實。本於檢察一體之
    原則，本院當以蒞庭檢察官所到庭更正者，為起訴所指之犯
    罪時、地。
  (四)被告分別於97年1 月2 日上午10時、97年2 月15日中午12時
    、97年2 月17日上午11時，將海洛因暨安非他命類（安非他
    命、甲基安非他命）混合後置入注射針筒再持以施打血管，
    先、後3 次同時施用第一級毒品海洛因暨第二級毒品安非他
    命類，觸犯構成要件不相同之法條罪名，為異種想像競合犯
    ，應依刑法第五十五條規定，從一較重之毒品危害防制條例
    第十條第一項之施用第一級毒品罪名處斷。
  (五)併辦部分即臺灣基隆地方法院檢察署97年度毒偵字第887 號
    所涉「被告乙○○施用第一級毒品海洛因」之犯行，與起訴
    部分即臺灣基隆地方法院檢察署97年度毒偵字第494 號所涉
    「被告乙○○施用第一級毒品海洛因」之犯罪事實完全相同
    ，是其本為原起訴效力之所及，而為本院所應依法審理；至
    併辦部分即臺灣基隆地方法院檢察署97年度毒偵字第887 號
    所涉「被告乙○○施用第二級毒品安非他命類」之犯行，固
    未據一併起訴，惟因此部分與業經起訴並經本院認定有罪之
    「被告乙○○施用第一級毒品海洛因」之犯行間，核有「想
    像競合犯」之裁判上一罪關係，詳如前述，而為「同一案件
    」，則本於國家刑罰權單一之原則，雖其未經一併起訴，然
    原起訴之效力當仍及於該未經起訴之「他部」，按諸審判不
    可分之原則，該「他部」即非可由檢察官另行追訴，而應由
    本院併予審理。為免疑異，爰特此指明。
  (六)被告所犯上開三罪，犯意各別，行為互殊，應予分論併罰。
  (七)被告查有如本判決事實欄一(二)(三)所載之犯罪科刑及刑之執行
    情形，此有臺灣高等法院被告前案紀錄表在卷可考。乃於前
    案有期徒刑執行完畢後，五年以內，故意再犯本起最重本刑
    有期徒刑以上之罪，為累犯，應依刑法第四十七條第一項規
    定，就其所犯各罪分別加重其刑。
  (八)本院審酌被告犯罪之動機、吸食頻率、曾有施用毒品之前科
    仍不知戒除，惟慮及其犯後坦承犯行、所犯乃戕害自己身心
    健康，尚未危及他人等一切情狀，分別量處如主文所示之刑
    ，併定其應執行之刑。末以，犯罪在96年4 月24日以前，且
    所犯復非「中華民國九十六年罪犯減刑條例第三條第一項所
    列各罪且經宣告死刑、無期徒刑或逾有期徒刑一年六月之刑
    」者，方得適用中華民國九十六年罪犯減刑條例第二條第一
    項第三款減其刑期或金額二分之一。茲就本案而論，被告實
    行犯罪之時間，既係97年1 月2 日、97年2 月15日、97年2
    月17日（詳如前述），則其當與旨揭減刑要件不符，而無從
    邀此減刑之寬典。從而，本案尚不在應適用中華民國九十六
    年罪犯減刑條例第二條第一項第三款規定予以減刑之列，併
    此指明。
  (九)扣案之白色粉末1 包（驗餘後淨重0.026 公克），及殘渣7
    袋（各袋均量微無法秤重），核屬毒品危害防制條例第二條
    第一項所列管之第一級毒品海洛因，此除有交通部民用航空
    局醫務中心97年3 月3 日航藥鑑字第0971052 號毒品鑑定書
    1 紙附卷足考，並經被告陳述明確，且有前開各該濫用藥物
    檢驗報告在卷足佐，併同無從與之完全析離之分裝袋各1 只
    ，均應依毒品危害防制條例第十八條第一項前段規定，宣告
    沒收併銷燬之。至扣案之注射針筒7 支，則屬一般市售藥用
    注射針筒，核非專供施用毒品之器具，此亦經本院當庭勘驗
    無訛（參見本院審判筆錄）；兼以併係被告所有，供本案犯
    罪之所用，此亦據被告敘明在卷（參見本院審判筆錄），爰
    依刑法第三十八條第一項第二款規定，併予宣告沒收。
據上論斷，應依刑事訴訟法第二百七十三條之一第一項、第二百
九十九條第一項前段，毒品危害防制條例第二十三條第二項、第
十條第一項、第二項、第十八條第一項前段，刑法第十一條、第
五十五條、第四十七條第一項、第三十八條第一項第二款、第五
十一條第五款，判決如主文。
本案經檢察官甲○○到庭執行職務。
中    華    民    國    97    年    5     月    16    日
                  刑事第四庭法  官  王慧惠
以上正本證明與原本無異。
如不服本判決應於收受本判決後10日內向本院提出上訴書狀，其
未敘述上訴理由者，並得於提起上訴後10日內向本院補提理由書
狀（均須按他造當事人之人數附繕本）「切勿逕送上級法院」。
中    華    民    國    97    年    5     月    16    日
                            書記官  王一芳
附錄論罪法條：
毒品危害防制條例第10條第1項、第2項
施用第一級毒品者，處 6 月以上 5 年以下有期徒刑。
施用第二級毒品者，處 3 年以下有期徒刑。


司法院資訊處製作；財團法人民間司法改革基金會備份。
